臺灣彰化地方法院民事判決
110年度家繼訴字第51號
原      告  蕭敦厚  

被      告  蕭舜文  



            謝省    

            蕭敦恒  

訴訟代理人  蕭敦仁  

上列當事人間請求分割遺產事件，本院於民國111年6月8日言詞
辯論終結，判決如下：
    主  文
兩造公同共有被繼承人蕭國成所遺如附表一所示遺產，分割如附
表一「分割方法」欄所示。
訴訟費用新台幣17830元由兩造依附表二所示之應繼分比例負擔
。　　
    事實及理由
一、被告蕭舜文經合法通知，未於言詞辯論期日到場，核無家事
    事件法第51條準用民事訴訟法第386條所列各款情形，爰依
    原告之聲請，由其一造辯論而為判決。
二、原告起訴主張：
　㈠被繼承人蕭國成於民國110年7月12日死亡，遺有如附表一所示
    之遺產。蕭國成之繼承人為原告蕭敦厚，及被告謝省、蕭舜
    文、蕭敦仁、蕭敦恒等人。然因蕭舜文自92年起音訊全無，
    與其他繼承人均無聯繫，致兩造遲遲無法協議分割，被繼承人
    蕭國成之遺產處於公同共有狀態。又除蕭舜文外，其餘繼承
    人均同意附表一之遺產依照各繼承人之應繼分分配之。故原
    告提起本訴，請求就附表一之遺產按兩造之應繼分分配之。
  ㈡經查，蕭國成死亡後之喪葬費用新臺幣38萬8,600元及蕭國成
    生前之看護費用6萬元、醫療費用3萬1,356元（250＋540＋160＋
    30,076＋330＝31,356)，共計47萬9,956元（詳如附表三），
    均係由被告蕭敦仁代墊支出。前者喪葬費用，參照最高法院1
    09年度台上字第89號判決，為民法第1150條繼承費用，應由
    遺產支付；後者看護費用、醫療費用，為蕭敦仁先行為蕭國成
    代墊，亦應先返還予蕭敦仁。因此被繼承人蕭國成所遺存款
    、定存，應先將上開費用47萬9,956元扣抵返還蕭敦仁後，
    所餘存款、定存再按應繼分比例分配。
　㈢財政部中區國稅局遺產稅免稅證明書所列未辦保存登記門牌
    號碼山腳路124號的房子沒有人居住，已經拆掉，並沒有這
    筆遺產故不列入遺產範圍。綜上。爰依民法第1138條、第11
    41條前段、第1144條第1款、第1151條、第1164條前段、第8
    30條第2項、第824條第2項之規定，聲明：求為判決如主文
    所示。
三、被告蕭敦仁兼被告謝省、蕭敦恒之訴訟代理人答辯意旨：同
    意原告所求，同意這樣的分割方案。山腳路124號的房子我
    們的部份已經拆除沒有了，同意這筆不列入遺產。　
四、原告主張上揭之事實，業據提出繼承系統表、除戶暨現戶戶
    籍謄本、財政部中區國稅局遺產稅免稅證明書影本、土地登
    記第一類謄本、遺產稅財產參考清單、臺灣集中保管結算所
    查詢資料、下市實體股票、台中商業銀行明細、第一銀行明細
    、華南商業銀行明細、彰化銀行明細、彰化縣社頭鄉農會存款
    明細、國泰世華商業銀行往來資料、中華郵政儲金帳戶詳情表、
    喪葬費用、看護費用、醫療費用收據影本等件為證。被告謝
    省、蕭敦仁、蕭敦恒均同意原告所提分割方案，而被告蕭舜
    文經合法通知，未於言詞辯論期日到場，堪認原告主張之事
    實為真實。
五、又按繼承人有數人時，在分割遺產前，各繼承人對於遺產全
    部為公同共有；繼承人得隨時請求分割遺產，但法律另有規
    定或契約另有訂定者，不在此限，此為民法第1151條、第11
    64條所明定。再按公同共有物分割之方法，除法律另有規定
    外，應依關於共有物分割之規定，民法第830條第2項定有明
    文。另按繼承人將公同共有之遺產，變更為分別共有，係使
    原公同關係消滅，另創設繼承人各按應有部分對遺產有所有
    權之新共有關係。其性質應仍屬分割遺產方法之一。本件被
    告蕭舜文經合法通知未到庭，是本件應有不能協議分割之情
    形。又本件遺產並無不能分割之情形，從而，原告依前揭規
    定請求分割遺產，自應准許。本院審酌原告所提之分割方案
    ，符合兩造應繼分比例，且未影響被告權利，被告亦未提出
    其他分割方案供本院審酌，從而原告訴請將兩造公同共有如
    附表一所示之遺產按附表一所示分割方法分割，為有理由，
    應予准許，爰判決如主文所示。又原告起訴狀附表一第14項
    (即未辦保存登記門牌號碼山腳路124號房屋)部分，經原告
    到庭表示該房屋業已拆除，主張不列入遺產範圍，並經被告
    蕭敦仁兼訴訟代理人到庭表示該房屋確實已拆除，同意該筆
    不列入遺產，附此敘明。
六、分割遺產之訴，係絕對必要共同訴訟，兩造間本可互換地位
    ，並均蒙其利，本件原告訴請分割遺產雖於法有據，但被告
    應訴實因必要共同訴訟之訴訟性質所不得不然，倘訴訟費用
    全由被告負擔全部，將顯失公平，是本院認應由兩造按附表
    二應繼分比例分擔，始屬衡平，併此敘明。　　
七、訴訟費用負擔之依據：家事事件法第51條，民事訴訟法第78
    條、第80條之1。　　 　　
中　　華　　民　　國　　111 　年　　7 　　月　　6 　　日
                  家事法庭      法　官　王美惠
以上正本係照原本作成。
如對判決上訴，應於判決送達後20日內向本院提出上訴狀。如委
任律師提起上訴者，應一併繳納上訴審裁判費。
中　　華　　民　　國　　111 　年　　7 　　月　　6 　　日
                                書記官　林子惠
附表一：蕭國成遺產
編號 種類 所在或名稱 面積/金額(新台幣) 權利範圍 價值 (新台幣) 分割方法 1. 土地 彰化縣○○鄉○○段000地號土地 全部  依照附表二所示各繼承人應繼分比例分割為分別共有。 2. 土地 彰化縣○○鄉○○段000地號土地 227944/ 0000000   3. 土地 彰化縣○○鄉○○段000地號土地 227944/ 0000000   4. 土地 彰化縣○○鄉○○段000地號土地 227944/ 0000000   5. 土地 彰化縣○○鄉○○段000地號土地 227944/ 0000000   6. 土地 彰化縣○○鄉○○段000地號土地 227944/ 0000000   7. 土地 彰化縣○○鄉○○段000地號土地 227944/ 0000000   8. 土地 彰化縣○○鄉○○段000地號土地 227944/ 0000000   9. 土地 彰化縣○○鄉○○段000地號土地 227944/ 0000000   10. 土地 彰化縣○○鄉○○段000地號土地 227944/ 0000000   11. 土地 彰化縣○○鄉○○段000地號土地 227944/ 0000000   12. 土地 彰化縣○○鄉○○段00000地號土地 8/58   13. 土地 彰化縣○○鄉○○段00000地號土地 1/45   14. 股票 華隆股份有限公司 441股 （已下市）竩 變價分割（均含孳息），所得價金依附表二之應繼分比例分配予兩造。 15. 股票 寶祥建設 1,097股 （未上市）  16. 股票 名佳利金屬工業股份有限公司 5,000股   17. 存款 台中商業銀行 (1)帳號000000000000 (0)帳號000000000000 (0)帳號000000000000 (0)帳號000000000000 (0)帳號000000000000 (0)帳號000000000000 (0)帳號000000000000   (1)1,019元  (2)602元  (3)21,216元  (4)16,009元  (5)7,488元 　  (6)499元 　  (7)1,000,000元 　  編號17至24加總金額（並均含各帳戶孳息），應先扣抵返還蕭敦仁代墊費用47萬9,956元，餘額再按附表二之應繼分比例分配。不足一元部分，按兩造出生次序，一元一元依序分配。 18. 存款 第一銀行帳號00000000000  9,477元  19. 存款 華南商業銀行 (1)帳號000000000000 (0)帳號000000000000   (1)1,370元  (2)3,055元  20. 存款 彰化銀行（原證10） 帳號00000000000000  14元  21. 存款 彰化縣○○鄉○○○○○00○ ○號00000000000000  60,559元  22. 存款 國泰世華商業銀行（原證12） 帳號：000000000000  602元  23. 存款 中華郵政（原證13） 帳號00000000000000  776,848元  24. 定存 中華郵政定期儲金存單（原證13） 號碼：00000000-00000000  1,000,000元  

附表二:兩造應繼分比例
謝省 1/5 蕭舜文 1/5 蕭敦仁 1/5 蕭敦厚 1/5 蕭敦恒 1/5 

附表三：蕭敦仁代墊費用
支出項目 金額 喪葬費用 禮儀社：312,000元 金紙：15,600元 納骨塔位等：46,000元              6,000元 火化等：1,000元         8,000元 合計：388,600元 看護費用 60,000元 醫療費用 110/6/15：250元 110/6/15：540元 110/7/8：160元 110/7/16（含手術）：30,076元 110/8/24：330元 合計：31,356元 總計 479,956元